【裁判字號】    89,台上,4560
【裁判日期】    890803
【裁判案由】    妨害自由
【裁判全文】
最高法院刑事判決                              八十九年度台上字第四五六○號
    上  訴  人  甲○○
                乙○○
    右  一  人
    選任辯護人  鍾義律師
右上訴人等因妨害自由案件，不服台灣高等法院高雄分院中華民國八十七年五月十四
日第二審判決（八十七年度上訴字第四六八號，起訴案號：台灣高雄地方法院檢察署
八十六年度偵字第一九二三○號），提起上訴，本院判決如左：
    主  文
上訴駁回。
    理  由
一、妨害自由部分：
按刑事訴訟法第三百七十七條規定，上訴於第三審法院，非以判決違背法令為理由，
不得為之。是提起第三審上訴，應以原判決違背法令為理由，係屬法定要件。如果上
訴理由狀並未依據卷內訴訟資料，具體指摘原判決不適用何種法則或如何適用不當，
或所指摘原判決違法情事，顯與法律規定得為第三審上訴理由之違法情形，不相適合
時，均應認其上訴為違背法律上之程式，予以駁回。本件上訴人甲○○上訴意旨略稱
：(一)、陳德昌對於甲○○等人是否有搶走其勞力士手錶、呼叫器，及對於是否有人持
槍指向其膝蓋予以恐嚇，於警訊及偵查中先後指陳情節不一，足見其不利甲○○之指
述，意在掩飾其詐賭之事實，而欲嫁陷甲○○，並非實在。且陳德昌因遭甲○○打耳
光而受辱，亦有可能因而誣指甲○○參與本件犯行，原審僅憑陳德昌所為片面指述，
遽為甲○○有罪之判決，於法有違。(二)、證人王碧珠係陳德昌之同居女友，其所為證
言難免偏頗，又其於偵查中所為之證言，係由陳德昌處轉述所得，應屬傳聞證據而無
證據能力，原判決竟採為甲○○斷罪之證據，亦屬違法。(三)、原判決既認定本件犯罪
所用之自小客車內仍有空位，且甲○○當時係自行騎機車隨同前往現場，另依王碧珠
與王新寬於偵查及第一審所陳之內容，押走陳德昌者有二人，但並不包括甲○○在內
，足見甲○○與其他之人並無犯意聯絡及行為分擔，原審未詳加調查，遽認甲○○有
罪，有判決理由不備之違法等語。上訴人乙○○上訴意旨略稱：(一)、依王新寬之配偶
王張簡素金於警訊中所供稱，其不認識乙○○，案發時其亦未在場等語，自不可能向
陳德昌之女友王碧珠說共犯中一人是綽號叫「抽筋」的男子，陳德昌於警訊中之指述
與王張簡素金上開證言不一，彼二人所供自難採信。原判決引為乙○○犯罪之證據，
顯屬違法。(二)、依王新寬於警訊中之證言以觀，本件參與犯行者共有三人，原審認定
為四人，有證據上理由矛盾之違法，且原判決未查明共犯究係四人或三人，當時有無
持用類似槍枝之物為本件犯行，亦未盡調查之能事。(三)、乙○○綽號為「緊張」者，
並非「抽筋」者，陳德昌對乙○○之指認係配合警方之行動，原判決引用陳德昌於警
訊中所為指述，為不利乙○○之認定，有違證據上之論理法則。(四)、甲○○認識乙○
○，但甲○○於原審並未供稱曾看到乙○○在場，原判決對上開有利乙○○之證據，
未說明不採之理由；又本件案發時乙○○並未在場，業據證人謝月桂於原審證述明確
，原審未詳敘不予採信其證言之理由，亦屬理由不備等語。
惟查原判決認定上訴人甲○○、乙○○與綽號「阿木」及另一不詳姓名成年男子，有
如原判決事實欄所記載之共同以非法方法，剝奪人之行動自由犯行。係以該事實業經
被害人陳德昌於警訊及偵查中指述甚詳，陳德昌並當場指認甲○○、乙○○二人確有
參與本件犯行。證人王碧珠於偵查中證述：當天陳德昌被押走後，即有人打電話通知
伊，伊即到王新寬之住處問，王新寬他們說有二個年輕人拿槍把陳德昌押出去，並說
其中一人叫「抽筋」，因有人懷疑陳德昌詐賭，伊等了半個小時後，不見陳德昌歸來
，所以就去報案，伊報案後再隔半個小時，陳德昌才被放回來，他全身是血，臉都腫
起來，事後伊有問陳德昌是何人押他，他說是甲○○帶三個人帶他走，他說押他到二
個地方等情。證人王新寬於警訊中亦證稱：伊看見陳德昌被二名不認識的男子，搭著
肩，而甲○○則站在旁邊，當伊問甲○○是何事時，甲○○對伊說：「沒什麼，我們
和陳德昌談話而已」，後來伊就入內看電視等語，其復於偵查中證稱：是伊看見二人
押陳德昌走，當時陳德昌剛在伊家中打完麻將欲離去，伊看見有二人將他押走，但伊
不知何因等語。而乙○○於警訊中亦供承：伊聽說是甲○○夥同綽號「阿木」等人，
與陳德昌發生糾紛等語；且甲○○於警訊中亦供承：當時伊送檳榔至王新寬之住處前
，發現綽號「阿木」者正與陳德昌在為詐賭之事爭吵著，事後陳德昌被綽號「阿木」
者夥同另二名男子帶上轎車後，伊才騎機車由後跟他們到同鄉○○村○○道路，見他
們下車爭吵時，因伊也有在王新寬的賭場內賭輸新台幣（下同）八十餘萬元，一時氣
憤，朝陳德昌之臉部揍兩拳，之後就騎機車離開現場等語，並於第一審審理中供承：
伊當天送檳榔到賭場時，聽說陳德昌有詐賭之行為，因為伊在該賭場也有賭輸八十餘
萬元，所以在賭場外面打陳德昌耳光，陳德昌被「阿木」等人以轎車押走後，伊有騎
機車跟在後面，因為伊要瞭解他們如何解決陳德昌詐賭之事，至台糖產業道路時，伊
有看見他們拿木棍打他，約有三、四人打他，伊只知其中一人是「阿木」，因當時天
色很暗，看不清楚其他人，之後他們將陳德昌再載到香蕉園，因為他們開車開得太快
，所以伊騎車跟不上等語，及卷附邱綜合醫院出具之陳德昌驗傷診斷書等證據，為綜
合之判斷。復敘明謝月桂於原審證述各語，係屬事後串飾之詞，不足採信。因認甲○
○、乙○○等成立共同以非法之方法，剝奪人之行動自由之罪，在法定刑內量處其刑
，業已說明其所憑之證據及其認定之理由甚詳。從形式上觀察，並無違背法令之情形
。而證據之取捨及其證明力之判斷，屬於事實審法院之職權，苟其所為之判斷，並不
違背經驗法則及論理法則，即不能任意指為違背法令。又認定犯罪事實所憑之證據，
並不以直接證據為限，間接證據亦包括在內。審理事實之法院，綜合卷內之直接、間
接證據，本於推理作用，於通常一般之人均不致有所懷疑，得確信其為真實之程度者
，即非不得據之為有罪之認定。王碧珠於偵查中所為之證言，係陳述其本身所經歷見
聞之事實，原審採信王碧珠、王新寬等人於偵查及第一審審理中之證言，係其證據取
捨及判斷證據證明力之合法職權行使，不得任意指為違法。又供述證據，前後雖稍有
差異或矛盾，事實審法院非不可本於經驗法則，斟酌其他情形，作合理之比較，定其
取捨；又供述證據之一部，認為真實者，予以採取，亦非法所不許。因之，告訴人供
述之證據前後縱有差異，事實審法院依憑告訴人前後之供述證據，斟酌其他證據，本
於經驗法則與論理法則，取其認為真實之一部，作為論罪之證據，自屬合法，難謂所
認事實與供述證據之部分不符，即指判決有證據上理由矛盾之違法。原審就上述各證
據予以斟酌取捨，認甲○○、乙○○與綽號「阿木」及另一不詳姓名之人共四人，基
於共同之犯意聯絡及行為分擔而為本件犯行，不能任意指謂有調查未盡之違誤。原判
決已敘明甲○○否認及所辯各語，無非避重就輕事後卸責之詞，不足採信，則甲○○
所辯陳各語自非有利於乙○○之證據；又原判決復已敘明謝月桂於原審所為證言，顯
係事後串飾之詞，並非可取。縱認原判決上開說明有嫌簡略，亦與所謂理由不備之違
法情形，不相適合。甲○○、乙○○其餘上訴意旨，就原判決所為論斷，究竟違反如
何之法則，未依據卷內資料具體指摘，徒憑己意，就原判決依憑證據論斷事實及判斷
證據證明力之合法職權行使，漫指其違法，均難認係合法上訴第三審之理由，是其上
訴違背法律上之程式，應予駁回。又本院既從程序上為上訴駁回之判決，甲○○所請
為緩刑之宣告，無從審酌，附此敘明。
二、傷害部分：
按刑事訴訟法第三百七十六條所列各罪之案件，經第二審判決者，不得上訴於第三審
法院，法有明文。本件甲○○、乙○○牽連犯傷害罪部分，原判決認係成立刑法第二
百七十七條第一項之罪，核屬刑事訴訟法第三百七十六條第一款之案件，依上開說明
，既經第二審判決，自不得上訴於第三審法院。縱此部分與前述甲○○、乙○○妨害
自由部分有牽連關係，為裁判上一罪，但其妨害自由部分之上訴為不合法，本院應從
程序上予以駁回，而無從為實體上判決，對於原不得上訴之此部分，亦無從適用審判
不可分原則，為實體上審判。甲○○、乙○○竟復提起上訴，顯為法所不許，應予駁
回。
據上論結，應依刑事訴訟法第三百九十五條前段，判決如主文。
中      華      民      國    八十九    年      八      月      三      日
                              最高法院刑事第五庭
                                  審判長法官  董  明  霈
                                        法官  丁  錦  清
                                        法官  林  茂  雄
                                        法官  王  居  財
                                        法官  張  祺  祥
      右正本證明與原本無異
                                              書  記  官
中      華      民      國    八十九    年      八      月      十      日


司法院資訊處製作；財團法人民間司法改革基金會備份。
